【裁判字號】    95,家訴,320
【裁判日期】    951226
【裁判案由】    清償債務
【裁判全文】
臺灣臺中地方法院民事判決             95年度家訴字第320號
原      告  戊○○
            丙○○
共      同
訴訟代理人  廖志祥  律師
被      告  乙○○
上開當事人間清償債務事件，本院於中華民國九十五年十二月十
二日言詞辯論終結，判決如下：
    主      文
被告應給付原告戊○○新台幣壹佰伍拾參萬元、原告丙○○新台
幣貳佰柒拾伍萬肆仟元及自民國九十四年九月十八日起至清償日
止，按年息百分之五計算之利息。
訴訟費用由被告負擔。
本判決第一項於原告戊○○以新臺幣伍拾萬元，原告丙○○以新
台幣玖拾壹萬捌仟元，分別為被告供擔保後，得假執行。
    事實及理由
壹、原告主張：被繼承人陳志雄於民國九十四年九月十八日死亡
    ，兩造均係為繼承人，被繼承人陳志雄前於八十三年六月間
    與原告陳琇娟約定，陳琇娟於陳志雄所經營之商行擔任記帳
    、售貨及打掃等工作，薪資每月新台幣（下同）三萬元，而
    每月薪資暫不支領，迨被繼承人陳志雄死亡或陳琇娟結婚或
    有急需時，始一併給付，原告陳琇娟應允後，即於訴外人陳
    志雄所營之商行擔任上開工作，並至八十八年七月間止。另
    原告丙○○於八十五年間亦與被繼承人陳志雄為相同之約定
    ，而於該商行任職迄今。被繼承人陳志雄死亡後，由訴外人
    陳鐘品梅、陳琇姿、陳靜儀、原告陳琇娟、原告丙○○及被
    告等六人繼承遺產，並約定繼承財產之分配方法。其中關於
    陳志雄生前之債務部分，全體繼承人約定依各繼承人分配所
    得之財產價值比例負擔之，即被告、原告陳琇娟、原告丙○
    ○、陳鐘品梅、陳琇姿、陳靜儀分配遺產價值比例分別為85
    ：3：3：3：3：3。詎為遺產分配後，原告向被告請求任職
    於商行期間之薪資，被告乙○○竟否認並拒絕給付其應負擔
    之部分，原告依據薪資債權與繼承法律關係，聲明如後主文
    所示。
貳、被告則以：被繼承人陳志雄與原告間之約定，因被告當時在
    外求學，並不知悉，被告剛完成學業，並無資力。雖繼承人
    間有約定繼承債務之承擔，然原告繼承之土地為祖產，其祖
    母有囑託不得出賣。被告並聲明原告之訴駁回。
參、得心證之理由：
  一、原告主張被繼承人陳志雄與原告約定，原告於陳志雄所經
      營之商行任職，薪資每月三萬元，每月薪資迨被繼承人陳
      志雄死亡或陳琇娟結婚或有急需時，始一併給付。原告陳
      琇娟自八十三年六月間起八十八年七月間止，原告丙○○
      自八十五年間迄今，均陳志雄所經營之商行任職。被繼承
      人陳志雄死亡後，繼承人繼承遺產，並約定陳志雄生前之
      債務部分，全體繼承人約定依各繼承人分配所得之財產價
      值比例負擔等事實。業據原告提出戶籍謄本、繼承系統表
      及遺產繼承分配表等件為證。被告就原告任職商行與繼承
      人約定遺產債務之分擔等情事，均未爭執。故堪信原告確
      於上述期間於被繼承人經營之商行任職，被繼承人死亡後
      ，繼承人就陳志雄生前之債務部分，約定依各繼承人分配
      所得之財產價值比例負擔之，即被告、原告陳琇娟、原告
      丙○○、陳鐘品梅、陳琇姿、陳靜儀分配遺產價值比例分
      別為85：3：3：3：3：3。
  二、證人甲○○即兩造之鄰居到庭具結證述略以：被繼承人即
      原告之父親有表示，因商行需要人力幫忙，原告尚未出嫁
      ，所以請原告在商行幫忙，至原告出嫁後，再給原告薪水
      ，月薪為三萬元等語。證人己○○即兩造之鄰居到庭具結
      證述略以：被繼承人有表示原告在商行任職，至原告嫁人
      後再支付薪資，原告陳琇娟自八十三年間起至八十八年間
      ，而原告丙○○自八十五年間迄今，均在商行任職，其經
      常至被繼承人處，故知悉原告之月薪為三萬元。證人陳鐘
      品梅即兩造之母親亦到庭陳述略以：先夫生前有表示每月
      各給原告三萬元薪資，原告陳琇娟自八十三年間起工作至
      八十八年間，原告丙○○從八十五年間工作迄今，被繼承
      人遺留之現金不夠繳遺產稅稅。證人丁○○即被繼承人陳
      志雄之妹亦到庭附和其說（均參照本院九十五年十二月一
      日言詞辯論筆）。觀之證人甲○○及己○○係兩造之鄰居
      ，往來密切，而陳鐘品梅及丁○○與兩造誼屬至親，彼此
      關係密切，對於被繼承人陳志雄與與原告二人間是否有薪
      資約定乙情，自應知之甚稔，且四人所為證詞大致相符，
      堪認證人之證詞為真實，故原告主張其等對被繼承人陳志
      雄有上開之薪資債權存在，應屬真實。
  三、按繼承人對於被繼承人之債務，負連帶責任。繼承人相互
      間對於被繼承人之債務，除另有約定外，按其應繼分之比
      例負擔之，民法第一千一百五十三條定有明文。原告對被
      繼承人陳志雄確有薪資債權存在，即如前述，故被繼承人
      陳志雄死後，該繼承人即對原告之薪資債務負連帶責任。
      因全體繼承人約定依各繼承人分配所得之財產價值比例負
      擔被繼承人之債務，被告到庭亦承認其曾同意依此方式負
      擔之等語（參照本院九十五年十二月十二日言詞辯論筆錄
      ）。從而，原告本於薪資債權與繼承等法律關係，求為判
      決如主文所示之金額及利息，係屬正當，應予准許。
  四、原告陳明願供擔保以代釋明，聲請宣告假執行，經核並無
      不合，爰酌定相當之擔保金額宣告之。
  五、據上論結，本件原告之訴為有理由，應依民事訴訟法第三
      百九十條第二項、第七十八條，判決如主文。
中    華    民    國    95    年    12    月    26    日
                  家事法庭    法  官  林洲富
正本係照原本作成。
如對本判決上訴，須於判決送達後二十日之不變期間內，向本院
提出上訴狀。
中    華    民    國    95    年    12    月    26    日
                              書記官


司法院資訊處製作；財團法人民間司法改革基金會備份。
